臺灣高雄地方法院刑事判決　　　　　　　 96年度訴字第469號
公　訴　人　臺灣高雄地方法院檢察署檢察官
被　　　告　丁○○
　　　　　　　　　　（現於臺灣高雄監獄執行中）
上列被告因偽造文書等案件，經檢察官提起公訴（95年度偵字第
24120 號），被告就被訴事實為有罪之陳述，經本院合議庭裁定
由受命法官獨任進行簡式審判程序，本院判決如下：
    主  文
丁○○連續犯行使偽造私文書罪，累犯，處有期徒刑柒月。丁○○於附表二編號三所示時、地刷卡消費之簽帳單「客戶存根聯」
壹紙及附表二編號一至七所示時、地刷卡消費之簽帳單「商店存
根聯」上偽造之「丙○○」署名共柒枚，均沒收。
    事實及理由
一、犯罪事實：丁○○前因偽造文書案件，經臺灣澎湖地方法院
    以91年度訴字第36號判決判處有期徒刑1 年4 月確定，並於
    民國92年10月16日縮短刑期執行完畢出監。詎其猶不知悔改
    ，於95年2 月9 日15時許，在其妻董懿慧車內拾得其兄丙○○所有之皮夾1 只，內含丙○○所申請如附表一所示之信用
    卡（下稱系爭信用卡）及丙○○之身分證、駕駛執照等證件
    後，竟意圖為自己不法之所有，將上開皮包、信用卡及證件
    侵占入己，且即基於意圖為自己不法所有之概括犯意，連續
    於如附表二所示之時間、地點、店家，持系爭信用卡消費，
    並在簽帳單上偽簽「丙○○」之署押，交付給不知情的店員
    張伊萍等人行使之，致使上開店員陷於錯誤，因而交付丁○○其所選購之物品，足生損害於附表二所示之商店及丙○○
    本人。案經高雄縣政府警察局三民分局報臺灣高雄地方法院
    檢察署檢察官偵查起訴。
二、認定事實所憑之證據：
  (一)被告丁○○於本院審理時之自白（見本院卷第27、44頁）。
  (二)證人（即被害人）丙○○於警詢、檢察官偵查中之指訴及證
    述（見警卷第3 、4 頁、偵卷第35、36頁）。
  (三)證人張伊萍於警詢、檢察官偵查中之陳述及證述（見警卷第
    5、6頁、偵卷第38、39頁）
  (四)遠東國際商業銀行信用卡掛失遭冒刷紀錄持卡人報案聯1 紙
    、丙○○先生日盛國際商業銀行信用卡消費明細表1 紙、乙○○鼎山店信用卡商店收據聯3 張、加油站加油照片1 張、
    中國石油股份有限公司信用卡商店收據聯1 紙（見警卷第8
    至10頁、第13、14頁）。
  (五)日盛國際商業銀行股份有限公司信用卡事業處96年3 月12日
    日銀字第0962100005730 號函及所附之簽帳單（見本院卷第
    39、40頁）。
三、按行為後法律有變更者，適用行為時之法律。但行為後之法
    律有利於行為人者，適用最有利於行為人之法律，刑法第2
    條第1 項定有明文。另於比較時應就罪刑有關之共犯、未遂
    犯、想像競合犯、牽連犯、連續犯、結合犯，以及累犯加重
    、自首減輕暨其他法定加減原因（如身分加減）與加減比例
    等一切情形，本於統一性及整體性原則，綜其全部罪刑之結
    果而為比較（最高法院95年5 月23日第8 次刑事庭會議決議
    內容參照）。查被告行為後，如附表三所示之法律業經變更
    ，並於95年7 月1 日施行，玆經比較結果，裁判時法並未較
    為有利，從而應依刑法第2 條第1 項前段規定，適用行為時
    法。
四、核被告所為，係犯刑法第337 條侵占遺失物罪、同法第216
    條、第210 條之行使偽造私文書罪及同法第339 條第1 項詐
    欺取財罪。其偽造署押係偽造私文書之部分行為，而其偽造
    私文書後持以行使，偽造之低度行為亦為行使之高度行為所
    吸收，均不另論罪。被告先後多次行使偽造私文書、詐欺取
    財犯行，各時間緊接，方法相同，所犯復各為構成要件相同
    之罪名，顯係各基於概括犯意反覆為之，應均依行為時刑法
    第56條連續犯之規定論以一罪，並依法加重其刑。被告上開
    所犯侵占遺失物、連續行使偽造私文書及連續詐欺取財罪間
    ，有方法、目的之牽連關係，應依行為時刑法第55條後段之
    規定，從一重之連續行使偽造私文書罪處斷。查被告前因偽
    造文書案件，經臺灣澎湖地方法院以91年度訴字第36號判決
    判處有期徒刑1 年4 月確定，於92年10月16日縮短刑期執行
    完畢出監，有臺灣高等法院被告前案紀錄表1 份在卷可按，
    其受有期徒刑之執行完畢，5 年以內再犯有期徒刑以上之罪
    ，為累犯，依法加重其刑。被告有2 種以上刑之加重事由，
    應依法遞加重之。爰審酌被告前有偽造文書、竊盜、公共危
    險等前科，有臺灣高等法院被告前案紀錄表1 份在卷可按，
    素行非佳，其侵占其兄「丙○○」遺失之信用卡等物後並冒
    「丙○○」名義刷卡消費，所為已破壞信用卡之交易機能，
    並足生損害於「丙○○」及商店人員。另衡以被告犯後已知
    錯坦承犯行，其冒名刷卡之次數（7 次）、金額（共計新臺
    幣68077 元）及被害人「丙○○」於本院審理時表示願意原
    諒被告（見本院卷第27頁）及被告犯罪之動機、目的、手段
    、智識程度、生活狀況等一切情狀，量處如主文所示之刑，
    以資懲戒。又被告於附表二（編號1 至7） 所示時、地刷卡
    消費之簽帳單均係一式二聯，且除編號3 簽帳單之「商店存
    根聯」、「客戶存根聯」2 聯均有偽造「丙○○」署名外，
    其餘均僅於「商店存根聯」有偽造之「丙○○」署名等情，
    業據被告於本院審理時供述在卷（見本院卷第27、44 、45
    頁），並有簽帳單影本數張在卷可佐（見警卷第10、14頁、
    本院卷第40頁）。是被告於附表二編號3 所示時、地刷卡消
    費之簽帳單「客戶存根聯」1 紙，雖未扣案，然為被告所有
    供犯罪所用之物，且未能證明確已滅失，爰依刑法第38條第
    1 項第2 款之規定，予以宣告沒收。又上開「客戶存根聯」
    上偽簽之「丙○○」署名1 枚，因已連同簽帳單一併沒收，
    故不另為沒收之宣告，附此敘明。另被告在簽帳單「商店存
    根聯」偽造「丙○○」之署名後，既已交付商家收受，自非
    被告所有，而不得就該偽造之簽帳單宣告沒收，然被告於附
    表二編號1 至7 所示時、地刷卡消費之簽帳單「商店存根聯
    」上被告所偽造之「丙○○」署名共7 枚，雖未扣案，然無
    證據證明確已滅失，應依刑法第219 條之規定，不問屬於犯
    人與否，宣告沒收之。
據上論斷，應依刑事訴訟法第273 條之1 第1 項、第284 條之1
、第299 條第1 項前段、第310 條之2 、第454 條第1 項，刑法
第2 條第1 項前段、第56條（行為時）、第216 條、第210 條、
第337 條、第339 條第1 項、第55條（行為時）、第47條第1 項
（行為時）、第219 條、第38條第1 項第2 款，判決如主文。
本案經檢察官戊○○到庭執行職務。
中　　華　　民　　國　　96　　年　　4 　　月　　12　　日
                  鳳山刑事第一庭  法　官  林永村
以上正本證明與原本無異。
如不服本判決，應於判決送達後10日內，向本院提出上訴狀。
中　　華　　民　　國　　96　　年　　4 　　月　　12　　日
                                  書記官  李祥銘
附表一：
┌────────┬────────┬────┬────┐
│  銀   行   別  │ 信 用 卡 卡 號 │ 持卡人 │ 簡稱   │
├────────┼────────┼────┼────┤
│遠東國際商業銀行│0000000000000000│ 丙○○ │遠東卡  │
├────────┼────────┼────┼────┤
│日盛國際商業銀行│0000000000000000│ 丙○○ │日盛卡  │
└────────┴────────┴────┴────┘
 附表二：
┌──┬────┬──────┬──────┬──────┬────┬───────┐
│編號│所使用之│ 刷 卡 時 間│ 刷 卡 地 點│所消費之店家│金額（新│簽帳單（均一式│
│    │信用卡  │            │            │            │臺幣）  │二聯）        │
├──┼────┼──────┼──────┼──────┼────┼───────┤
│ 一 │ 遠東卡 │95年2 月10日│高雄市三民區│輪胎世家股份│249元   │「商店存根聯」│
│    │        │16時12分    │大昌一路68號│有限公司    │        │有偽造之「張創│
│    │        │            │            │            │        │軒」署名1 枚。│
├──┼────┼──────┼──────┼──────┼────┼───────┤
│ 二 │ 遠東卡 │95年2 月10日│高雄市三民區│甲○○      │5,640元 │「商店存根聯」│
│    │        │16時28分    │鼎山街529號3│            │        │有偽造之「張創│
│    │        │            │樓          │            │        │軒」署名1 枚。│
├──┼────┼──────┼──────┼──────┼────┼───────┤
│ 三 │ 日盛卡 │95年2 月10日│高雄市三民區│中國石油建工│1,000元 │複寫，「商店存│
│    │        │17時26分    │建工路566號 │路站        │        │根聯」及「客戶│
│    │        │            │            │            │        │存根聯」各有偽│
│    │        │            │            │            │        │造之「丙○○」│
│    │        │            │            │            │        │署名1 枚（共2 │
│    │        │            │            │            │        │枚）。        │
├──┼────┼──────┼──────┼──────┼────┼───────┤
│ 四 │ 日盛卡 │95年2 月10日│高雄市三民區│輪胎世家公司│1,848元 │「商店存根聯」│
│    │        │19時07分    │大昌一路68號│            │        │有偽造之「張創│
│    │        │            │            │            │        │軒」署名1 枚。│
├──┼────┼──────┼──────┼──────┼────┼───────┤
│ 五 │ 遠東卡 │95年2 月11日│高雄市三民區│乙○○珠寶  │13,640元│「商店存根聯」│
│    │        │21時10分    │鼎山街529號3│            │        │有偽造之「張創│
│    │        │            │樓          │            │        │軒」署名1 枚。│
├──┼────┼──────┼──────┼──────┼────┼───────┤
│ 六 │ 遠東卡 │95年2 月11日│高雄市三民區│乙○○珠寶  │20,000元│「商店存根聯」│
│    │        │21時14分    │鼎山街529號3│            │        │有偽造之「張創│
│    │        │            │樓          │            │        │軒」署名1 枚。│
├──┼────┼──────┼──────┼──────┼────┼───────┤
│ 七 │ 日盛卡 │95年2 月10日│高雄市三民區│乙○○珠寶  │25,700元│「商店存根聯」│
│    │        │19時53分    │鼎山街529號3│            │        │有偽造之「張創│
│    │        │            │樓          │            │        │軒」署名1 枚。│
└──┴────┴──────┴──────┴──────┴────┴───────┘
附表三：
┌──┬───────┬───────┬───────┬────┐
│比較│行為時法（95年│裁判時法（95年│比較結果      │備註    │
│內容│7 月1 日前之刑│7 月1 日生效之│              │        │
│    │罰法律）      │刑罰法律）    │              │        │
├──┼───────┼───────┼───────┼────┤
│連續│刑法第56條：連│已刪除。      │依行為時法以一│        │
│犯  │續數行為而犯同│              │罪論，但得加重│        │
│    │一之罪名者，以│              │其刑至二分之一│        │
│    │一罪論。但得加│              │，而依裁判時法│        │
│    │重其刑至二分之│              │則應數罪併罰。│        │
│    │一            │              │比較結果以行為│        │
│    │              │              │時法較有利於被│        │
│    │              │              │告。          │        │
├──┼───────┼───────┼───────┼────┤
│刑法│罰金：（銀元）│罰金：新臺幣10│裁判時法罰金刑│        │
│第33│1 元以上。    │00元以上，以百│之最低度刑提高│        │
│條第│              │元計算之。    │為新臺幣1000元│        │
│5 款│              │              │。是以行為時法│        │
│    │              │              │較有利於被告。│        │
├──┼───────┼───────┼───────┼────┤
│牽連│刑法第55條後段│已刪除        │行為時法構成裁│        │
│犯  │：犯一罪而其方│              │判上一罪，從一│        │
│    │法或結果之行為│              │重處斷，而依裁│        │
│    │犯他罪名者，從│              │判時法則需數罪│        │
│    │一重處斷      │              │併罰，是比較結│        │
│    │              │              │果仍以行為時法│        │
│    │              │              │有利於被告。  │        │
├──┼───────┼───────┼───────┼────┤
│累犯│刑法第47條：受│刑法第47條第1 │依行為時法及裁│        │
│    │有期徒刑之執行│項：受徒刑之執│判時法均構成累│        │
│    │完畢，或受無期│行完畢，或一部│犯，適用結果並│        │
│    │徒刑或有期徒刑│之執行而赦免後│無不同。      │        │
│    │一部之執行而赦│，5 年以內「故│              │        │
│    │免後，5 年以內│意」再犯有期徒│              │        │
│    │再犯有期徒刑以│刑以上之罪者，│              │        │
│    │上之罪者，為累│為累犯，加重本│              │        │
│    │犯，加重本刑至│刑至二分之一。│              │        │
│    │二分之一。    │              │              │        │
├──┼───────┼───────┼───────┼────┤
│易科│刑法第41條第1 │刑法第41條第1 │裁判時法刪除易│        │
│罰金│項：犯最重本刑│項：犯最重本刑│科罰金時，需具│        │
│之宣│為5 年以下有期│為5 年以下有期│備「因身體、教│        │
│告及│徒刑以下之刑之│徒刑以下之刑之│育、職業或家庭│        │
│折算│罪，而受6 個月│罪，而受6 個月│之關係或其他正│        │
│標準│以下有期徒刑或│以下有期徒刑或│當事由，執行顯│        │
│    │拘役之宣告，因│拘役之宣告者，│有困難者」之限│        │
│    │身體、教育、職│得以新臺幣1,00│制，似以裁判時│        │
│    │業、家庭之關係│0 元、2,000元 │法對被告有利；│        │
│    │或其他正當事由│或3,000元折算 │惟觀今司法實務│        │
│    │，執行顯有困難│1 日，易科罰金│對於被告是否宣│        │
│    │者，得以1 元以│。但確因不執行│告得易科罰金，│        │
│    │上3 元以下折算│所宣告之刑，難│實無以「因身體│        │
│    │1 日，易科罰金│收矯正之效，或│、教育、職業或│        │
│    │。但確因不執行│難以維持法秩序│家庭之關係或其│        │
│    │所宣告之刑，難│者，不在此限。│他正當事由，執│        │
│    │收矯正之效，或│              │行顯有困難者」│        │
│    │難以維持法秩序│罰金罰鍰提高標│等情狀為考量。│        │
│    │者，不在此限。│準條例第2 條刪│而裁判時法易科│        │
│    │              │除。          │罰金折算標準已│        │
│    │罰金罰緩提高標│              │由銀元100 、20│        │
│    │準條例第2 條前│              │0 、300 元即新│        │
│    │段：依刑法第41│              │台幣300 、600 │        │
│    │條易科罰金或第│              │、900 元，提高│        │
│    │42條第2 項易服│              │為以新台幣1,00│        │
│    │勞役者，均就其│              │0 元、2,000 元│        │
│    │原定數額提高為│              │、3,000 元折算│        │
│    │100 倍折算1 日│              │1 日，綜合觀之│        │
│    │。            │              │，行為時法對被│        │
│    │現行法規所定貨│              │告較為有利。  │        │
│    │幣單位折算新臺│              │              │        │
│    │幣條例第2 條。│              │              │        │
├──┴───────┴───────┴───────┴────┤
│比較結果：                                                    │
│裁判時法並未較有利於被告。從而，應依刑法第2 條第1 項前段規定，│
│適用行為時之法律。                                            │
└───────────────────────────────┘
附錄本判決論罪科刑法條：
中華民國刑法第216條
(行使偽造變造或登載不實之文書罪)
行使第210 條至第215 條之文書者，依偽造、變造文書或登載不
實事項或使登載不實事項之規定處斷。
中華民國刑法第210條
(偽造變造私文書罪)
偽造、變造私文書，足以生損害於公眾或他人者，處5 年以下有
期徒刑。
中華民國刑法第337條
（侵占遺失物罪）
意圖為自己或第三人不法之所有，而侵占遺失物、漂流物或其他
離本人所持有之物者，處5 百元以下罰金。
中華民國刑法第339條
（普通詐欺罪）
意圖為自己或第三人不法之所有，以詐術使人將本人或第三人之
物交付者，處5 年以下有期徒刑、拘役或科或併科1 千元以下罰
金。
以前項方法得財產上不法之利益或使第三人得之者，亦同。
前二項之未遂犯罰之。
